【裁判字號】    97,台非,326
【裁判日期】    970717
【裁判案由】    違反毒品危害防制條例
【裁判全文】
最高法院刑事判決              九十七年度台非字第三二六號
上  訴  人  最高法院檢察署檢察總長
被      告  甲○○
上列上訴人因被告違反毒品危害防制條例案件，對於台灣高雄地
方法院中華民國九十年五月二十五日第一審確定判決（九十年度
易字第一四一一號，起訴案號：台灣高雄地方法院檢察署九十年
度毒偵字第三七五號），認為違法，提起非常上訴，本院判決如
下：
    主  文
原判決撤銷。
甲○○施用第二級毒品，處有期徒刑肆月，如易科罰金，以佰
元折算壹日。
    理  由
非常上訴理由稱：「按刑事訴訟法第三百七十八條規定：判決不
適用法則或適用不當者，為違背法令。又刑法第七十九條之一第
一項規定：二以上徒刑併執行者，第七十七條所定最低應執行之
期間，合併計算之。該條第三項規定：依第一項規定合併計算執
行期間而假釋者，前條第一項規定之期間，亦合併計算之。依此
，犯二以上之罪受有期徒刑合併執行，並合併計算其最低執行期
間而獲准假釋，其假釋之範圍應包括所犯之該數罪，即不論假釋
開始前其中一罪是否已執行期滿，在假釋期間內，所犯數罪之徒
刑均應認為尚未執行完畢，於假釋期間內縱再犯有期徒刑以上之
罪，亦不構成累犯（最高法院八十八年度台非字第三一四號判決
參照）。原判決於事實欄雖認定被告前於（民國）八十三年間因
違反麻醉藥品管理條例案件，經台灣高雄地方法院判決有期徒刑
五月確定，並於八十四年十二月十五日執行完畢。惟被告另因違
反麻醉藥品管理條例等案件，經台灣高雄地方法院以八十五年度
聲字第八四四號裁定，定應執行有期徒刑五年八月，自八十四年
十二月十六日起，接續上開違反麻醉藥品管理條例案件而執行。
嗣被告於八十七年六月二十三日假釋出監，於假釋中，即八十九
年十一月二十日再犯本件施用第二級毒品之罪行，自非累犯。乃
原判決竟依累犯之規定論處被告罪刑；自有適用法則不當之違背
法令。案經確定，且於被告不利。爰依刑事訴訟法第四百四十一
條、第四百四十三條提起非常上訴，以資救濟。」等語。
本院按：判決不適用法則或適用不當者，為違背法令，刑事訴訟
法第三百七十八條定有明文。次按（修正前）刑法第四十七條規
定累犯之成立，必須曾受有期徒刑之執行完畢，或受無期徒刑或
有期徒刑一部之執行而赦免後，五年以內再犯有期徒刑以上之罪
者，始足當之。所謂執行完畢，其在監執行期滿者，固不待言；
如係經假釋出獄者，須在無期徒刑假釋後滿十五年，或在有期徒
刑所餘刑期內未經撤銷假釋者，其未執行之刑，始得以已執行論
。如其為二以上徒刑併執行者，假釋所定最低應執行之期間，合
併計算之；其所餘刑期，亦應合併計算，此觀（修正前）刑法第
七十九條第一項前段、第七十九條之一第一項、第三項之規定甚
明。經查本件被告甲○○於八十三年八月上旬至九月二日、八十
三年十二月十五日至八十四年二月二十五日、八十四年七月十二
日至十六日因違反麻醉藥品管理條例罪，分別經台灣高雄地方法
院八十三年度易字第六○三一號、八十四年度易緝字第二六六號
、八十四年度訴字第二四二一號，各判處有期徒刑五月、六月、
五年四月確定。後二案經台灣高雄地方法院八十五年度聲字第八
四四號裁定定應執行有期徒刑五年八月，並接續前揭第一案執行
及合併計算刑期，刑期自八十四年七月十六日起，至九十年八月
十五日期滿，而於八十七年六月二十三日獲准假釋出獄（依行刑
累進處遇條例縮短刑期五十四日，至九十年六月二十二日刑期屆
滿），有刑案資料查註紀錄表、台灣高雄地方法院八十五年度聲
字第八四四號刑事裁定、台灣高雄地方法院檢察署八十四年度執
緝峻字第一三○六號及八十五年執更峻字第二四○三號檢察官執
行指揮書、台灣嘉義監獄報請撤銷假釋報告表可稽。足見被告於
八十九年十一月二十日上午十一時許，回溯二十四小時內之某時
犯本件施用第二級毒品罪時，上開合併計算刑期之二案尚未執行
完畢，依首揭說明，本件犯罪並不構成累犯。乃原法院對上情未
詳予調查，誤認該八十三年度易字第六○三一號違反麻醉藥品管
理條例所處有期徒刑五月已於八十四年十二月十五日執行完畢，
被告係於執行完畢五年以內再犯本件施用第二級毒品罪，合乎累
犯之要件。因而適用毒品危害防制條例第十條第二項，刑法第十
一條前段、第二條第一項前段、修正前刑法第四十一條第一項，
修正前罰金罰鍰提高標準條例第二條，論處被告施用第二級毒品
罪，並依刑法第四十七條規定，以累犯加重其刑，量處有期徒刑
五月，顯有適用法則不當之違法。案經確定，且對被告不利，非
常上訴意旨執以指摘，洵有理由，應由本院將原判決撤銷改判，
諭知如主文第二項所示之刑，並諭知易科罰金之折算標準，以資
救濟。
據上論結，應依刑事訴訟法第四百四十七條第一項第一款但書，
毒品危害防制條例第十條第二項，刑法第十一條前段、第二條第
一項前段、修正前刑法第四十一條第一項，修正前罰金罰鍰提高
標準條例第二條，判決如主文。
中    華    民    國  九十七  年    七    月   十七   日
                      最高法院刑事第七庭
                          審判長法官  謝  俊  雄
                                法官  陳  世  雄
                                法官  魏  新  和
                                法官  吳  信  銘
                                法官  徐  文  亮
      本件正本證明與原本無異
                                      書  記  官
中    華    民    國  九十七  年    七    月  二十三  日
                                                      Ｅ
附錄：本件論罪法條
毒品危害防制條例第十條第二項
施用第二級毒品者，處三年以下有期徒刑。


司法院資訊處製作；財團法人民間司法改革基金會備份。
